臺灣板橋地方法院刑事判決　　　　　　　94年度訴字第1118號
公　訴　人　臺灣板橋地方法院檢察署檢察官
被　　　告　甲○○
選任辯護人　江鶴鵬律師
　　　　　　林月雪律師
上列被告因洗錢防制法案件，經檢察官提起公訴（94年度偵緝字
第178 號），本院行簡式審判程序並判決如下：
    主  文
甲○○幫助掩飾因自己重大犯罪所得財物，處有期徒刑肆月，如
易科罰金，以參佰元折算壹日。
    事  實
一、甲○○前有竊盜等案件之犯罪科刑紀錄，執行完畢已逾五年
    。詎其不知悔改，其能預見提供帳戶與不孰識之人使用，可
  　能係供他人掩飾因自己重大犯罪所得財物或財產上利益之用
    ，仍不違背其本意，而基於幫助他人掩飾因自己重大犯罪所
    得財物或財產上之利益之犯意，於民國九十二年四月間某日
    ，在臺北縣中和市○○街口處，將其前於八十九年間向臺北
    縣中和市中和南勢角郵局開設第一三六０五七─七號存簿儲
    金帳戶之存摺一本、印鑑章、提款卡各一個，交付於真實姓
    名年籍不詳自稱陳明豐之成年人男子使用。而陳明豐與自稱
    「黃河金融控股公司」實屬詐欺集團，平日即以詐欺為常業
    ，於取得甲○○上開帳戶之存摺、印鑑章及金融卡後，即由
    其所屬詐欺集團之真實姓名年籍不詳之成年人，先於九十二
    年五月初某日，偽以電話進行問卷調查方式聯絡乙○○，並
    向乙○○詐稱將會寄送贈品，嗣先後以電話向乙○○詐稱其
    抽中八獎數位攝影機、二獎獎金新臺幣（下同）一百萬元等
    情，且該不詳姓名之成年人表示其與「黃河金融控股公司」
    間有合作關係，而要求乙○○匯款至甲○○、廖文山、黃建
    德等人所申請之郵局、銀行帳戶以便領取獎金，乙○○因信
    以為真，且未詳予查證致陷於錯誤，而於九十二年五月七日
    匯款八萬元至廖文山之臺灣土地銀行帳戶，並於同月八日、
    九日分別匯款十萬元、三十五萬元至黃建德之郵局帳戶，復
    於同月十二日匯款九十萬元至甲○○前揭郵局帳戶內（乙○
    ○上開匯款金額合計一百四十三萬元），旋由詐欺集團成員
    於同日（即九十二年五月十二日）就甲○○上開郵局帳戶以
    現金或金融卡方式提領或予以轉存而予以提款九十萬元，該
    詐欺集團即係以甲○○、廖文山、黃建德等人之上開帳戶作
    為掩飾自己重大犯罪所得財物之用（乙○○匯款至廖文山、
    黃建德所有之銀行帳戶部分，由臺灣臺中地方法院檢察署檢
    察官另案偵查中）。嗣乙○○發覺一直未領得獎金或獎品，
    始知受騙。
二、案經臺灣臺中地方法院檢察署檢察官自動檢舉偵查後呈請臺
　  灣高等法院檢察署檢察長令轉臺灣板橋地方法院檢察署檢察
    官偵查起訴，而被告於準備程序中就被訴之事實為有罪之陳
    述，本院合議庭裁定由受命法官獨任行簡式審判程序。。
    理  由
一、訊據被告甲○○對於上開提供郵局帳戶供常業詐欺集團人員
    作為掩飾自己重大犯罪所得財物之用的犯罪事實坦承不諱，
    核與被害人乙○○於偵查中指訴情節相符，並有被害人匯款
    至廖文山所申請臺灣土地銀行帳戶之臺灣土地銀行入戶電匯
    申請書影本一份、被害人匯款至甲○○、黃建德郵局帳戶之
    郵政國內匯款執據影本共三份、中和南勢角郵局客戶歷史交
    易清單、查詢存簿變更資料、郵局存簿儲金帳戶申請使用電
    話語音服務申請書、黃河金融控股公司中獎通知影本各一件
    在卷可稽。又陳明豐所屬詐欺集團四處收集被告及廖文山、
    黃建德等人之郵局或銀行帳戶，復以電話詐稱被害人中獎，
    須先匯款至前開帳戶後始得領取獎品、獎金，俟被害人匯款
    至前開帳戶後，旋即將帳戶人款項提領一空，業據被害人陳
    明在卷，且有上開被害人匯款至被告及廖文山、黃建德等人
    之帳戶、被告上開郵局帳戶交易明細等資料可稽，足徵該詐
    欺集團顯係以詐欺為常業，並恃詐欺所得維生，復借用人頭
    帳戶以掩飾其詐欺重大犯罪所得財物至明。再者，在郵局等
    金融機構開設存款帳戶，原係針對個人社會信用而予以資金
    流通，具有強烈之屬人性，而金融帳戶為個人理財之工具，
    於郵局等金融機構申請開設存款帳戶並無任何特殊之資格限
    制，一般民眾皆可利用存入最低開戶金額之方式，任意在銀
    行或郵局等金融機構申請開設存款帳戶，且一人亦得於不同
    之金融機構申請多數帳戶使用，並無任何困難可言，此乃眾
    所周知之事實，被告為四十餘歲之成年人，係有一般社會經
    驗之人，對此應有所認知。而有犯罪意圖者，非有正當理由
    ，竟使用他人提供之帳戶，客觀上自可預見其目的係供為某
    筆資金或有價證券之存入，後再行領出或兌現之用，且該筆
    資金或有價證券之存入及提領過程係有意隱瞞其流程及行為
    人身分曝光之用意，一般人本於一般認知能力應均易於瞭解
    。是依一般人之社會生活經驗，若見他人不以自己名義申請
    帳戶，反而向人收集存款帳戶為不明用途使用或流通，衡情
    對於該等帳戶可能供洗錢等不法目的之使用，當有合理之預
    期，況且利用不相識之人之帳戶從事常業詐欺或其他犯罪所
    得財物洗錢之用，早為傳播媒體廣為報導，被告為有社會經
    驗之成年人，其應可預見交付其名義之帳戶存摺及金融卡等
    物件予不相識之人流通，有幫助從事常業詐欺或其他犯罪之
    人利用該等帳戶掩飾、隱匿該犯罪集團成員因自己犯罪所得
    財物或財產上利益之可能，但其仍將自己名義之帳戶物件交
    付，以致自己完全無法了解、控制其帳戶物件之使用方法及
    流向，則被告應本具有縱有人利用該等金融帳戶供掩飾隱匿
    實施常業詐欺等重大犯罪所得財物或財產上利益之用，亦不
    違背其本意之幫助意思甚明。是以，被告自白應認與事實相
    符，堪以採憑。本案事證明確，被告犯行洵堪認定，應依法
    論科。
二、按幫助犯之成立，主觀上行為人須有幫助故意，客觀上須有
    幫助行為，意即需對於犯罪與正犯有共同之認識，而以幫助
    之意思，對於正犯資以助力，而未參與實施犯罪之行為者而
    言（最高法院七十五年度臺上字第一五０九號、八十八年度
    臺上字第一二七０號判決意旨可資參照）。被告將其所有之
    郵局帳戶存摺、印鑑章及金融卡交予自稱陳明豐之成年人所
    屬「黃河金融控股公司」常業詐欺犯罪集團用以詐騙被害人
    匯入金錢，顯係基於幫助該犯罪集團掩飾犯常業詐欺所得財
    物之犯意，且所為提供帳戶之行為非屬前開洗錢犯行之構成
    要件行為，足見被告係以幫助他人犯罪之意思，而參與犯罪
    構成要件以外之行為。核其所為，係犯刑法第三十條第一項
    前段、洗錢防制法第九條第一項之幫助掩飾因自己重大犯罪
    所得財物罪。又被告犯罪後，洗錢防制法業於九十二年二月
    六日修正公布，自公布後六個月施行，而依修正後之洗錢防
    制法第二條第一款、第三條第一項第五款、第九條第一項之
    規定，掩飾或隱匿因自己重大犯罪所得財物，係處「五年以
    下有期徒刑，得併科新臺幣三百萬元以下罰金」；修正前之
    洗錢防制法第九條第一項規定洗錢者，處「五年以下有期徒
    刑，得併科新台幣三百萬元以下之罰金」；比較新舊法結果
    ，二者刑度相同，修正施行後之新法並無更不利於被告之情
    形，依刑法第二條第一項前段從新從輕原則之規定，應適用
    修正後之洗錢防制法第九條第一項之規定處斷。又被告係幫
    助犯，爰依刑法第三十條第二項規定，按正犯之刑減輕其刑
    ；而被告於審判中自白提供郵局帳戶供陳明豐所屬詐欺集團
    使用，應依修正後之洗錢防制法第九條第五項規定遞減輕其
    刑。爰審酌被告素行不佳，有卷附臺灣高等法院被告前案紀
    錄表可稽，其犯罪之動機、目的、手段及對於被害人所生危
    害，但未賠償被害人乙○○所受損害，且於偵查中否認犯行
    ，迄審理中對於犯行始供認無隱，及其犯後態度等一切情狀
    ，量處如主文所示之刑，並諭知易科罰金之折算標準，以資
    懲儆。末查被告犯後於偵查中飾詞否認犯行，至審理中始坦
    承罪行，且未與被害人乙○○達成和解，賠償其所受損害，
    本院認不宜宣告緩刑，爰不予宣告緩刑，併予敘明。
據上論斷，應依刑事訴訟法第二百七十三條之一第一項、第二百
九十九條第一項前段，修正後洗錢防制法第九條第一項、第五項
，刑法第二條第一項前段、第十一條前段、第三十條第一項前段
、第二項、第四十一條第一項前段，罰金罰鍰提高標準條例第二
條，判決如主文。
本案經檢察官張云綺到庭執行職務。
中　　華　　民　　國　九十四　年　七　月　　二十九　　日
                  刑事第十八庭  法　官  楊志雄
以上正本證明與原本無異。
如不服本判決應於送達後十日內向本院提出上訴狀。
                                書記官  胡勤義
中　　華　　民　　國　九十四　年　七　月　　二十九　　日
附錄本案論罪科刑法條全文：
洗錢防制法第二條
本法所稱洗錢，係指下列行為：
一、掩飾或隱匿因自己重大犯罪所得財物或財產上利益者。
二、掩飾、收受、搬運、寄藏、故買或牙保他人因重大犯罪所得
    財物或財產上利益者。
洗錢防制法第九條
犯第二條第一款之罪者，處五年以下有期徒刑，得併科新臺幣三
百萬元以下罰金。
犯第二條第二款之罪者，處七年以下有期徒刑，得併科新臺幣五
百萬元以下罰金。
以犯前二項之罪為常業者，處三年以上十年以下有期徒刑，得併
科新臺幣一百萬元以上一千萬元以下罰金。
法人之代表人、法人或自然人之代理人、受雇人或其他從業人員
，因執行業務犯前三項之罪者，除處罰行為人外，對該法人或自
然人並科以各該項所定之罰金。但法人之代表人或自然人對於犯
罪之發生，已盡力監督或為防止行為者，不在此限。
犯前四項之罪，於犯罪後六個月內自首者，免除其刑；逾六個月
者，減輕或免除其刑；在偵查或審判中自白者，減輕其刑。
